【裁判字號】    87,自,1092
【裁判日期】    890526
【裁判案由】    誣告
【裁判全文】
臺灣臺北地方法院刑事判決              八十七年度自字第一九二號
    自訴人  甲○○
    被  告  乙○○
右列被告因誣告案件，經自訴人提起自訴，本院判決如左：
    主  文
乙○○無罪。
    理  由
一、自訴意旨略以：被告乙○○明知自訴人未曾於八十三年六月間邀其注資板慶公司
    ，亦未將以自訴人為戶名之第一銀行民生分行第00000000000號之存
    摺、印鑑，供其使用等情，竟意圖入人於罪，捏造事實，誣指自訴人於八十三年
    六月間明知板慶公司財務不佳，邀其注資板慶公司，致其陷於錯誤，陸續交付三
    百六十餘萬元，並謊稱自訴人將上開帳戶存摺交付予其抵充注資，卻於八十四年
    二月提領餘款二萬餘元，於八十四年六月十六日具狀向臺灣臺北地方法院檢察署
    告訴自訴人涉嫌詐欺，幸經台灣高等法院八十六年度上易字第二四四三號判決自
    訴人無罪確定等語。
二、按犯罪事實，應依證據認定之，無證據不得推定其犯罪事實。如不能證明被告犯
    罪者，應諭知無罪之判決，刑事訴訟法第一百五十四條、第三百零一條第一項分
    別定有明文。又告訴人之告訴，本以使被告受刑事訴追為目的，故其陳述是否與
    事實相符，自應調查其他證據，以資審認，苟其所為攻擊之詞，尚有瑕疵，則在
    此瑕疵未予究明以前，即不能遽採為斷罪之基礎，有最高法院六十九年臺上字第
    一五三一號判決意旨可以參照。至誣告罪之成立，須其申告內容完全出於憑空捏
    造，若所告尚非全然無因，祇因缺乏積極證明致被誣告人不受訴追處罰者，尚難
    遽以誣告論罪，亦經同院四十三年臺上字第二五一號著有判例。又誣告罪之成立
    ，以告訴人所訴被訴人之事實必須完全出於虛構為要件，若有出於誤會或懷疑有
    此事實而為申告，以致不能證明其所訴之事實為真實，縱被訴人不負刑責，而告
    訴人本缺乏誣告之故意，亦難成立誣告罪名，復有同院四十四年台上字第八九二
    號著有判例。
三、本件自訴人認被告涉犯誣告罪嫌，無非以：被告誣告自訴人涉嫌詐欺等案件，業
    據台灣高等法院以八十六年度上易字第二四四三號判決無罪在案，被告對自訴人
    提出不實指控，顯已涉犯刑法誣告罪嫌等語，為其論據。惟訊據被告堅詞否認有
    何誣告犯行，辯稱：八十三年六月間被告確實經李美儀引見與自訴人晤談後，始
    陸續投資三百餘萬元於板慶公司，此除有李印徵之證詞，尚有被告所提供之美國
    運通銀行甲存第000000000號帳戶支票供板慶公司使用，且被告於八十
    三年十一月間在板慶公司與自訴人會算帳目後，取得自訴人所簽發、合計共新台
    幣（下同）三百餘萬元支票均足證明，嗣自訴人乘年假休市期間即私自將公司工
    廠器具全部搬遷一空，並逃匿無蹤，被告至此始知受騙，方具狀究訴自訴人涉嫌
    詐欺，此乃合理之懷疑，至於第一、二審之所以會有不同之認定，其關鍵乃因關
    係人李美儀事後遷居美國，無法到庭說明等語。
四、經查：
    （一）台灣高等法院刑事庭審理八十六年度上易字第二四四三號案件，證人李印
          徵於訊問中證稱：甲○○有公司、工廠，因我及李美儀都沒有資金，故李
          美儀找乙○○投資，乙○○在決定投資前，有和甲○○接洽過，由李美儀
          負責板慶公司財務，資金是乙○○出，乙○○並拿一本支票給李美儀使用
          等語。足證被告確實曾經李美儀之介紹，與自訴人會面商談投資事宜，並
          投資自訴人所經營之板慶公司等情。
    （二）自訴人於台灣高等法院刑事庭八十六年度上易字第二四四三號案件審理中
          自承於八十三年十一月間與被告及李美儀等人會算，並簽發支票十五紙之
          事實（台灣高等法院八十六年度上易字第二四四三號卷第二百四十一頁參
          照），復於本院審理中，承認前開十五紙支票為其簽發無訛（本院八十九
          年五月十二日審判筆錄參照），而其中二紙支票因存款不足而遭退票，亦
          有退票理由單為憑，由此足認被告告訴自訴人詐欺之事實尚非無據。
    （三）自訴人將其本人名義之第一商業銀行民生分行第00000000000
          號帳戶存摺及印鑑交付予李美儀保管，嗣於八十四年二月三日至第一商業
          銀行民生分行將上開存摺、印章掛失，申請補發及更換印鑑章，又提領該
          戶所餘現金二萬零一百六十元等情，為自訴人於台灣高等法院八十六年度
          上易字第二四四三號案件審理中自承在卷，復有該行八十五年三月十五日
          一銀民生字第四五號函及函覆資料在卷可稽，益證被告告訴之事實並非憑
          空捏造。
    （四）綜上所述，被告告訴自訴人詐欺之事實尚非出於虛構，被告顯係基於合理
          之懷疑而向臺灣臺北地方法院檢察署提出告訴，是以被告主觀上未具誣告
          之故意。此外復查無其他積極證據足資認定被告有誣告犯行，揆諸前開判
          例要旨，應為無罪之諭知。
據上論斷，應依刑事訴訟法第三百四十三條、第三百零一條第一項，判決如主文。
中      華      民      國      八十九    年      五    月    二十六    日
                                      臺灣臺北地方法院刑事第四庭
              法  官  侯  水  深
右正本證明與原本無異。
如不服本判決，應於判決送達後十日內，向本院提出上訴狀。
                                          書記官  陳  彥  蕖
中      華      民      國      八十九    年      五      月    三十    日


司法院資訊處製作；財團法人民間司法改革基金會備份。
